【裁判字號】    89,上易,4810
【裁判日期】    900202
【裁判案由】    竊盜
【裁判全文】
臺灣高等法院刑事判決                          八十九年度上易字第四八一號
    上  訴  人
    即  被  告  丁○○
右上訴人因竊盜案件，不服臺灣新竹地方法院八十八年度易字第一一二○號，中華民
國八十九年十月二十一日第一審判決（起訴案號：臺灣新竹地方法院檢察署八十八年
度偵字第八一九六、八二四六號，併辦案號：同署八十八年度偵字第八三四三號、第
八五二七號、八十九年度偵字第四二一七號）提起上訴，本院判決如左：
    主  文
原判決撤銷。
丁○○連續踰越牆垣於夜間侵入住宅竊盜，處有期徒刑壹年貳月。
    事  實
一、丁○○意圖為自己不法所有，基於概括犯意，自民國（下同）八十八年二月間某
    日起至八十九年七月二十四日止，先後在新竹市之友人住處或商店內等處，以踰
    越牆垣於夜間侵入住宅、或被害人不注意時以徒手竊取之方式，連續竊取甲○○
    等人之財物，共竊取十二次，得手後所得財物均留供己用（各次行為時間、地點
    、方法、竊得財物，均詳如附表所示，其中編號六所示竊盜時，精神耗弱。）嗣
    先後為警於八十八年十一月十八日六時五十分許，在其將附表編號四之自小客車
    藏放於新竹市○○路○段七四二巷底下車之際；同年十一月二十日夜間十時三十
    分許，在太平洋ＳＯＧＯ百貨公司九樓男廁所內；八十八年十二月四日下午二時
    ，在新竹市○○路七九八號；八十九年七月二十四日夜間十時三十分許，在新竹
    市○○路○段七二七巷十六號內查獲。
二、案經新竹市警察局、暨第一分局、第二分局移請臺灣新竹地方法院檢察官偵查起
    訴及併案審理。
    理  由
一、右揭事實，訊據上訴人即被告丁○○，除辯稱：附表編號六該次竊盜，伊與被害
    人乙○○之兒子有熟，係直接推推開圍牆大門進入其住宅行竊，而非翻牆進入竊
    盜外，其餘均坦白承認，核與被害人戊○○、鄭文全之兄卯○○、庚○○、寅○○（以上均見偵八五二七號卷）、子○、乙○○（以上見偵八三四三號卷）、甲○○（偵八一九六號卷）、壬○○（偵八二四六號卷）、丙○○、辛○○、丑○○、己○○（偵四二一七號卷）於警訊、檢察官偵查及原審所指被害情節相符，
    並經證人呂紹鉉（偵四二一七號卷）、詹韶儒（偵八二四六號卷）、貝文勝（偵
    八二四六號卷）於警訊、檢察官偵查中證述屬實，復有贓物認領保管收據九紙在
    卷可憑。被告雖辯解如前，惟查，附表六該次竊盜，被告確係攀越圍牆而侵入被
    害人乙○○住宅竊取財物，業經被告於警訊自白不諱（見偵字第八三四三號卷第
    三頁背面），核與被害人乙○○於警訊之指訴情節相符，足見被告所辯，顯係事
    後避重就輕之詞，不足採信。
二、被告雖另辯稱：其行為時係因精神異常有幻覺、幻聽一時衝動始會為該等行為云
    云，然查，其中附表編號七之犯行，被告於案發時係觀察被害人及財物良久始下
    手行竊，並躲藏於廁所內，待為警緝獲時復飾詞狡辯；而其餘編號一至四、六、
    八至十二等次犯行，被告亦均係購物時或在釣蝦場乘店主不注意或至友人處訪友
    乘友人不注意時乘機行竊，顯見被告於行為時辨別事理之能力尚臻完全，又附表
    編號七部分犯行，經送行政院衛生署桃園療養院鑑定結果，亦認被告當時精神正
    常，未達精神耗弱程度，有該院八十九年七月五日（八九）桃療醫字第二九二一
    號函所附之鑑定書可憑，是被告辯解：附表除編號五以外部分，係因精神異常有
    幻覺、幻聽一時衝動始會為該等行為云云，顯不足採。至附表編號五部分，參諸
    被告於案發時，經訊之：何以在你身上查獲有失竊轎車之鑰匙一串？時，卻答稱
    ：「我不知道有那串鑰匙」，及嗣後經原審送行政院衛生署桃園療養院鑑定結果
    ，認被告因長期濫用酒精及安非他命，應係藥物導致精神病，其中關於竊取汽車
    （即附表編號五）之行為，丁○○自稱是基於聽幻覺之唆使而為，然依精神病理
    學之學理，聽幻覺並非終日不斷，即使貝員因聽幻覺之唆使而竊取他人汽車，待
    其聽幻覺消失後，竟仍將汽車藏匿某處，則其顯未受精神症狀之影響，欲將該車
    據為己有。是認其於為附表編號五之行為，前半部開走汽車時可能已達精神耗弱
    ，其後半部藏匿汽車據為己有時之精神狀態則未達精神耗弱等語，有該院八十九
    年七月五日（八九）桃療醫字第二九二一號函所附之鑑定書可憑。是被告於為附
    表編號五竊盜行為時之精神狀態，固堪認已達精神耗弱，但亦僅屬該次竊盜是否
    得減輕其刑之問題，要難因此解免其該次竊盜罪責。是被告犯行，堪以認定，應
    依法論科。
三、核被告所為，其中附表編號六所示，係犯刑法第三百二十一條第一項第一、二款
    之踰越牆垣於夜間侵入住宅竊盜罪，其餘各次行為，均係犯同法第三百二十條第
    一項之竊盜罪，被告多次竊盜犯行，時間緊接，方法相同，觸犯構成要件相同之
    罪名，顯係基於概括犯意為之，依連續犯規定論以較重之踰越牆垣於夜間侵入住
    宅竊盜一罪，並依法加重其刑。公訴人雖僅就附表編號五、七部分犯行提起公訴
    ，然檢察官就犯罪事實一部起訴者，其效力及於全部，本件被告所犯附表編號一
    至四、編號六、編號八至十二部分之犯罪事實（即併案部分），既與前揭論罪科
    刑之編號五、七部分，有連續犯裁判上一罪之關係，本院自應併予裁判。原審據
    而論科，固非無見，惟查，被告於附表編號五竊盜時，其精神狀態已達耗弱程度
    ，詳如前述，且依精神病理學之學理，聽幻覺並非終日不斷，乃原判決竟以被告
    於該行為時係該日上午六時三十五分許，遭警查時係同日上午六時五十分許，相
    距時間僅十餘分鐘，是二行為時之精神狀態顯難強加區分，而認被告當時之精神
    狀態正常未受其精神症狀所影響，尚有誤會，被告上訴，辯解：附表編號一至四
    、六至十二等次竊盜，係因精神異常有幻覺、幻聽一時衝動始會為該等行為，以
    及編號六犯行，並未攀越牆垣云云，雖不足取，但原判決既有可議，自應撤銷改
    判，爰審酌被告有施用毒品之前科，素行不佳，本次犯罪之次數甚夥，且在原審
    審理中仍繼續再犯，及其犯罪之手段尚稱平和，所生之損害非鉅，所得之財物，
    已大部分還給被害人，與犯罪後一再坦白承認犯行，深表悔悟等一切情狀，改量
    處有期徒刑如主文所示之刑。
四、公訴意旨另以：被告丁○○於八十八年十一月二日下午三時許，在新竹市○○街
    一一號前ＴＺＵ-四九九號機車之置物箱內，竊取癸○○之女兒楊佩陵之皮包一
    只（內有楊佩陵之身分證一張、行車執照、機車保險證等物），因認被告另涉有
    竊盜罪嫌。然查，公訴人認被告涉有上開罪嫌，無非係以被告於為下列附表編號
    七之行為後藏匿於該百貨公司九樓男廁所內，且在該廁所之垃圾桶查獲上開楊佩
    陵身分證、行車執照、保險證等物為論據。然按犯罪事實應依證據認定之，無證
    據不得推定其犯罪事實，刑事訴訟法第一百五十四條定有明文。訊之被告丁○○
    堅詞否認涉有右揭犯行，且被害人癸○○指稱，該身分證及行車執照等物，係於
    八十八年十一月二十日下午三時，因該等證件均置放於車號ＴＺＵ－四九九號機
    車內，係連同該機車一併遭竊取等語（八十八年度偵字八二四六號偵查卷第二十
    頁），而此機車並無證據足認係被告所竊取，況該等證件雖係於被告所藏匿之廁
    所內所尋獲，然並無何證據可認係被告丟置於該處，自不得以推定之方式認定被
    告涉有此罪嫌，公訴人所舉之證據顯無法證明被告犯罪，此外復查無其他證據證
    明被告確有公訴人所指此部分犯行，惟公訴意旨認此部分與前揭論罪科刑之附表
    所列竊盜罪間有連續犯之關係，屬裁判上一罪，故不另為無罪之諭知。
據上論斷，應依刑事訴訟法第三百六十九條第一項前段、第三百六十四條、第二百九
十九條第一項前段，刑法第五十六條、第三百二十一條第一項第一、二款，判決如主
文。
本案經檢察官洪威華到庭執行職務
中      華      民      國    九十      年      二      月      二      日
                                臺灣高等法院刑事第十二庭
                                    審判長法  官  劉  景  星
                                          法  官  陳  志  洋
                                          法  官  陳  博  志
右正本證明與原本無異。
不得上訴。
                                          書記官  徐  秋  鎂
中    華    民    國     九十     年        二      月        五        日
附錄：本案論罪科刑法條全文
刑法第三百二十條
 (普通竊盜罪、竊佔罪)
意圖為自己或第三人不法之所有，而竊取他人之動產者，為竊盜罪，處五
年以下有期徒刑、拘役或五百元以下罰金。
意圖為自己或第三人不法之利益，而竊佔他人之不動產者，依前項之規定
處斷。
前二項之未遂犯罰之。
刑法第三百二十一條
 (加重竊盜罪)
犯竊盜罪而有左列情形之一者，處六月以上五年以下有期徒刑：
一  於夜間侵入住宅或有人居住之建築物、船艦，或隱匿其內而犯之者。
二  毀越門扇、牆垣或其他安全設備而犯之者。
三  攜帶兇器而犯之者。
四  結夥三人以上而犯之者。
五  乘火災、水災或其他災害之際而犯之者。
六  在車站或埠頭而犯之者。
前項之未遂罰之。
附表：
┌──┬──────┬───────┬───────┬────┬─────┐
│編號│行  為 時 間│  行 為 地 點 │ 行 為 方 法  │ 被害人 │ 所得財物 │
├──┼──────┼───────┼───────┼────┼─────┤
│ 一 │八十八年二月│新竹市○○路四│趁至該店購物店│戊○○  │行動電話一│
│    │間某日      │十九號亞洲通訊│主不注意之際以│        │支（易利信│
│    │            │器材行        │徒手竊取      │        │）        │
│    │            │              │              │        │          │
│    │            │              │              │        │          │
├──┼──────┼───────┼───────┼────┼─────┤
│ 二 │八十八年三月│新竹市○○路一│趁至友人鄭文全│鄭文全  │手錶一支（│
│    │間某日      │三○號        │上述住處訪友之│        │勞力士）  │
│    │            │              │便，以徒手竊取│        │          │
│    │            │              │              │        │          │
│    │            │              │              │        │          │
├──┼──────┼───────┼───────┼────┼─────┤
│ 三 │八十八年十一│新竹市○○路二│同編號一      │庚○○  │行動電話一│
│    │月初某日    │二三號全球通訊│              │        │支（諾奇亞│
│    │            │行            │              │        │六一五○）│
│    │            │              │ │        │          │
├──┼──────┼───────┼───────┼────┼─────┤
│ 四 │八十八年十一│新竹市○○路二│至上址商店趁店│子○    │新台幣（下│
│    │月十四日夜間│段四四一號    │主不注意之際，│        │同）三百元│
│    │七時許      │              │以徒手竊取    │        │          │
│    │            │              │              │        │          │
├──┼──────┼───────┼───────┼────┼─────┤
│ 五 │八十八年十一│新竹市○○路二│被告精神耗弱，│甲○○  │車號 ＵＲ │
│    │月十八日上午│段五四三號前  │乘被害人下車購│        │－三一五七│
│    │六時三十五分│              │物未熄火，即徒│        │          │
│    │許          │              │手進入該車開車│        │          │
│    │            │              │竊取之        │        │          │
│    │            │              │              │        │          │
├──┼──────┼───────┼───────┼────┼─────┤
│ 六 │八十八年十一│新竹市○○路二│以攀爬為安全設│乙○○  │行動電話充│
│    │月十九日夜間│段六三○巷四五│備之圍牆，夜間│        │電器、電話│
│    │七時許      │號            │侵入上址住宅竊│        │機各一組  │
│    │            │              │取            │        │          │
│    │            │              │              │        │          │
├──┼──────┼───────┼───────┼────┼─────┤
│ 七 │八十八年十一│新竹市○○路二│以徒手竊取置放│壬○○  │身分證、駕│
│    │月二十日夜間│號ＳＯＧＯ百貨│於地上之皮包  │        │照、技術士│
│    │十時十五分許│公司佑亮相機部│              │        │證各一枚、│
│    │            │專櫃          │              │        │金融卡二張│
│    │            │              │              │        │、電話卡、│
│    │            │              │              │        │行動電話一│
│    │            │              │              │        │支、九百五│
│    │            │              │              │        │十元      │
│    │            │              │              │        │          │
│    │            │              │              │        │          │
├──┼──────┼───────┼───────┼────┼─────┤
│ 八 │八十八年十二│同編號三      │趁購物時店主不│寅○○  │易利信手機│
│    │月一日夜間某│              │注意之際，以徒│        │三八八型皮│
│    │時          │              │手竊取        │        │套一具    │
│    │            │              │              │        │          │
│    │            │              │              │        │          │
├──┼──────┼───────┼───────┼────┼─────┤
│ 九 │八十九年三月│新竹市○○路一│同右          │丙○○  │洋酒一瓶  │
│    │初某日      │段二一四巷二號│              │        │          │
│    │            │寅生超市      │              │        │          │
│   │            │              │              │        │          │
│    │            │              │              │        │          │
├──┼──────┼───────┼───────┼────┼─────┤
│ 十 │同        右│新竹市○○路二│同右          │辛○○  │手套一雙  │
│    │            │段二號統一超商│              │        │          │
│    │            │              │              │        │          │
│    │            │              │              │        │          │
├──┼──────┼───────┼───────┼────┼─────┤
│十一│同        右│新竹市○○○街│同右          │丑○○  │刮刀一把  │
│    │            │一○七號統一超│              │        │          │
│    │            │商            │              │        │          │
│    │            │              │              │        │          │
├──┼──────┼───────┼───────┼────┼─────┤
│十二│八十九年七月│新竹市○○路二│同右          │己○○  │行動電話一│
│    │二十四日夜間│段七二七巷十六│              │        │支、香煙一│
│    │十時許      │號一加一釣蝦場│              │        │包、鑰匙一│
│    │            │              │              │        │串        │
│    │            │              │              │        │          │
└──┴──────┴───────┴───────┴────┴─────┘


司法院資訊處製作；財團法人民間司法改革基金會備份。
